臺灣高等法院臺南分院刑事判決
110年度上訴字第266號
上  訴  人  
即  被  告  李俊義


上列上訴人因毒品危害防制條例案件，不服臺灣臺南地方法院10
9年度訴緝字第64號中華民國109年12月29日第一審判決（起訴案
號：臺灣臺南地方檢察署108年度毒偵字第1773號），提起上訴
，本院判決如下：
    主  文
上訴駁回。
    犯罪事實
一、甲○○基於施用第一級、第二級毒品之犯意，分別為下列行為
    ：(一)於民國108年4月27日18時許，在臺南市○○區○○路00號
    0樓房間，以將海洛因摻水倒入針筒注射於血管之方式，施
    用第一級毒品海洛因1次；(二)於翌（28）日凌晨零時許，
    在同上房間，以將甲基安非他命置入玻璃球內燒烤後吸食煙
    霧之方式，施用第二級毒品甲基安非他命1次。
二、嗣於同年4月30日10時55分許，經警持法院核發之搜索票至
    臺南市○○區○○路00號執行搜索，並扣得施用第一級毒品海洛
    因之注射針筒3支。
    理  由
一、程序部分
(一)本判決引為判斷基礎之供述證據，當事人未於言詞辯論終結
    前聲明異議，本院審酌該等證據作成時情況，並無違法或不
    當取證，亦無顯不可信或證明力過低，而均認為適當，依刑
    事訴訟法第159條之5規定，具證據能力；另本判決引用之非
    供述證據，均依法定程序取得，經合法調查程序，與待證事
    實間復具相當關聯性，無不得為證據情形，依刑事訴訟法第
    158條之4反面解釋，均有證據能力。
(二)毒品危害防制條例第20條第3項規定已於108年12月17日經總
    統公布修正（另修正之第24條第2項條文之施行日期由行政
    院定之），並於109年7月15日生效施行，修法後將上開條文
    原規定觀察、勒戒或強制戒治執行完畢釋放後5年內再犯施
    用毒品罪即應追訴處罰之規定，縮短為3年，且依增訂同法
    第35條之1規定：本條例108年12月17日修正之條文施行前犯
    第10條之罪之案件，於修正施行後，依下列規定處理：（第
    2款前段）審判中之案件，由法院或少年法院（地方法院少
    年法庭）依修正後規定處理；爰本件應適用修正後毒品危害
    防制條例第20條第3項規定處理，合先敘明。
(三)按修正後毒品危害防制條例第20條第3項規定：觀察、勒戒
    或強制戒治執行完畢釋放後，3年內再犯毒品危害防制條例
    第10條之罪者，檢察官或少年法院（地方法院少年法庭）應
    依法追訴或裁定交付審理。被告甲○○前因施用毒品案件，經
    法院裁定觀勒、戒治，於106年11月17日執行完畢釋放，並
    經檢察官為不起訴處分確定乙情，有臺灣高等法院被告前案
    紀錄表在卷，其於3年內再犯本件施用毒品之罪，依首揭規
    定，自應依法訴追。
二、實體部分
(一)上開犯罪事實，業據被告偵審中自白不諱，且被告為警查獲
    後採集之尿液送驗結果，呈海洛因、甲基安非他命進入人體
    代謝分解後分別產生之嗎啡及甲基安非他命陽性反應，有臺
    南市政府警察局第四分局採集尿液鑑定同意書、送驗尿液及
    年籍對照表、臺灣檢驗科技股份有限公司濫用藥物檢驗報告
    在卷可參（警卷第17-21頁），並有施用第一級毒品之注射
    針筒3支扣案，被告之自白與事實相符，堪以採信，前開事
    實，事證明確，應依法論科。
(二)按海洛因、甲基安非他命分別列為毒品危害防制條例第2條
    第2項第1款、第2款規定之第一級毒品、第二級毒品，禁止
    非法持有及施用；是核被告上開所為，分別係犯毒品危害防
    制條例第10條第1項之施用第一級毒品罪，及同條第2項之施
    用第二級毒品罪。被告施用前持有毒品之低度行為，分別為
    施用之高度行為所吸收，均不另論罪。被告所犯上開2罪，
    犯意有別，行為殊異，應予分論併罰。
(三)刑之加減
　⒈被告前因詐欺、廢棄物清理法等案件，經法院分別判處有期
    徒刑，復經臺灣臺南地方法院 101年度聲字第2593號裁定定
    應執行刑為1年10月，於103年11月28日執行完畢，有臺灣高
    等法院被告前案紀錄表在卷，於5年內故意再犯本件有期徒
    刑以上之罪，均為累犯；依司法院釋字第775號解釋意旨，
    有關刑法第47條第1項累犯加重本刑之規定，基於累犯者有
    其特別惡性及對刑罰反應力薄弱等立法理由，於不符合刑法
    第59條所定要件之情形下，致生行為人所受之刑罰超過其所
    應負擔罪責之個案，其人身自由因此遭受過苛之侵害，不宜
    一律加重等解釋意旨；本案被告除前開構成累犯前案紀錄外
    ， 依卷附前案紀錄表，其自81年間起，迭次違反麻醉藥品
    管理條例、違反肅清煙毒條例、毒品危害防制條例犯行，經
    判處罪刑執行完畢，足見其耽溺毒癮，對施用毒品有其特別
    惡性及對刑罰反應力薄弱之情狀，本院審酌加重最低本刑後
    ，認並無過苛情形，依大法官釋字第775號及刑法第47條第1
    項規定，加重其刑。
  ⒉被告雖坦白毒品購買來源為綽號「阿明」之人（警卷第5頁、
    原審卷第63頁），然並未提供其餘諸如上游之姓名、年籍、
    住居所、或其他足資辨別之特徵，使有調查、偵查犯罪職權
    之公務員，對之發動調查或偵查，因而破獲其餘正犯或共犯
    ，無從適用毒品危害防制條例第17條第1項減刑。
三、上訴審判斷
(一)原審以被告犯行明確，適用毒品危害防制條例第10條第1項
    、第2項，刑法第11條前段、第47條第1項、第51條第5款規
    定，各論以施用第一級、第二級毒品罪，均依累犯規定加重
    其刑；復審酌被告無視毒品對於自身健康之戕害，及前數次
    因施用毒品案件經判處罪刑確定，足認其未有戒除毒癮之決
    心；其行為本質乃屬自戕行為，被告犯後坦承犯行，態度尚
    佳；兼衡其自陳之智識程度、工作、家庭狀況等一切情狀，
    各諭知有期徒刑7月、4月，併就後者諭知易科罰金之折算標
    準；另敘明扣案之注射針筒3支，係被告所有供其施用第一
    級毒品海洛因所用之物，業據被告供明在卷，依刑法第38條
    第2項規定宣告沒收等旨，揆其認事用法無誤，依法量刑、
    宣告沒收，亦屬妥適。
(二)被告上訴意旨略以：⒈被告雖為累犯，但其努力戒斷中，且
    期間無其他不法情事，故原審施用一級毒品判處 7 個月刑
    度，確屬過重。⒉被告多年前因心臟手術多有病痛，心臟及
    肢體末端因血液無法輸送至肢體末端而痛麻，意志薄弱，始
    再施用毒品，109年起更常有呼吸困難、心悸，胸痛、腳部
    浮腫瘀斑等症狀，109年9月11日再次進奇美醫院急診室住院
    ，並分別於9月22日、9月23日、10月13日開刀治療心臟，住
    院至11月3日出院（證物：奇美醫院出院病歷摘要），係因
    身體狀況不佳，常有疼痛，始意志薄弱施用毒品試圖短暫逃
    脫痛苦，請再依刑法第59條減刑云云；⒊被告已五十多歲，
    近期心臟仍諸多病痛（心悸，胸痛、呼吸急促）、腳部水腫
    、血液循環不良腳部發黑，腎腰疼痛等等，且長期施用毒品
    也導致被告易疲勞免疫力差，被告目前因另案羈押於臺南看
    守所，即因上述疾病和疼痛，入看守所不到一個月已就醫達
    六次，但所内醫生非心臟專科，給予之藥物均無法解決改善
    被告之病痛，請給予被告輕判得易科罰金之機會云云；惟按
    ：⒈量刑輕重，係屬事實審法院得依職權自由裁量之事項，
    苟已斟酌刑法第57條各款所列情狀而未逾越法定刑度，不得
    遽指為違法；原判決就被告施用第一、二級毒品犯行，依累
    犯加重之法定刑，各處以最低刑或從輕酌增一月，其就法院
    量刑職權之行使，任意上訴指摘，已無足採。⒉刑法第59條
    規定之酌量減輕其刑，必須犯罪另有特殊之原因與環境，在
    客觀上足以引起一般同情，認為即使予以宣告法定最低度刑
    期，猶嫌過重者，始有其適用；惟被告自81年間即迭因施用
    毒品，遭判處罪刑、或獲邀觀察勒戒及不起訴處分等寬典，
    猶無視禁令，再犯施用第一、二級毒品罪，耽溺毒癮、戕害
    健康，又病後不思正常醫療途徑，藉詞施用毒品以解身體疼
    痛，無異飲酖止渴，益徵其意志力欠佳，缺乏自我戒持之決
    心，又無其他事證足認上開犯罪另有特殊之原因與環境，並
    無客觀上顯足以引起一般同情，宣告最低度刑猶嫌過重情狀
    ，委難再邀憫恕，無從依刑法第59條規定酌減，其據此上訴
    亦無可採；⒊依刑法第41條第1項規定，犯法定刑有期徒刑5
    年以下之罪，而宣告有期徒刑6月以下者，始得諭知易科罰
    金；本件被告所犯施用第一級毒品之罪，依累犯加重後宣告
    有期徒刑7月，與前開規定不符；其據前開事由指摘原判決
    不當，均無理由，應予駁回。
據上論斷，依刑事訴訟法第368條，判決如主文。　　
本案經檢察官吳維仁提起公訴，檢察官章京文於本院到庭執行職
務。
中　　華　　民　　國　　110 　年　　4 　　月　　13　　日
                  刑事第四庭    審判長法  官  郭玫利
                                      法  官  陳金虎
                                      法  官  蔡廷宜
以上正本證明與原本無異。
施用第一級毒品部分，如不服本判決應於收受送達後20日內向本
院提出上訴書狀，其未敘述上訴理由者，並得於提起上訴後20日
內向本院補提理由書（均須按他造當事人之人數附繕本）「切勿
逕送上級法院」。
施用第二級毒品部分，不得上訴。
　　　　　　　　　　　　　　　　　　　書記官  葉宥鈞　　
中　　華　　民　　國　　110 　年　　4 　　月　　13　　日
附錄本案論罪科刑法條全文：
毒品危害防制條例第10條
施用第一級毒品者，處6月以上5年以下有期徒刑。
施用第二級毒品者，處3年以下有期徒刑。